臺灣苗栗地方法院刑事判決
111年度交訴字第17號
公  訴  人  臺灣苗栗地方檢察署檢察官
被      告  何素芳


選任辯護人  何邦超律師
            何曜任律師
上列被告因過失致死案件，經檢察官提起公訴（110年度調偵字
第231號），因被告於本院準備程序中，就被訴之事實為有罪之
陳述，經本院告知簡式審判程序意旨，並聽取當事人、辯護人之
意見後，本院合議庭裁定改依簡式審判程序審理，判決如下：
    主    文
何素芳犯過失致人於死罪，處有期徒刑肆月，如易科罰金，以新
臺幣壹仟元折算壹日。緩刑貳年，並應依附件和解筆錄所示和解
成立內容向被害人家屬徐毅偉、徐智偉、徐明偉支付損害賠償。
    犯罪事實
一、何素芳於民國109年2月29日18時39分許，騎乘車牌號碼000-
    0000號普通重型機車搭載其女高凡捷，沿苗栗縣銅鑼鄉苗27
    線鄉道北往南方向行駛，接近中興橋時，原應注意於夜間行
    經有照明且劃設「慢」字之未劃分向標線路段，應減速且充
    分注意車前狀況，而依當時情形，並無不能注意之情形，竟
    超速行駛且未注意車前狀況；適有徐恩盛沿苗27線鄉道同向
    行走於前方，人車因而發生碰撞，造成徐恩盛受有頭部外傷
    合併硬腦膜下血腫、水腦症、右額撕裂傷5公分、雙手撕裂
    傷5公分、左腳跟撕裂傷併肌腱撕裂傷10公分之傷害，嗣經
    開顱手術後併發後遺症，於109年7月15日3時47分許，因中
    樞神經合併急性呼吸衰竭死亡。
二、案經徐恩盛之子徐毅偉訴由臺灣苗栗地方檢察署檢察官偵查
    起訴。
    理    由
壹、證據能力之說明
    本件被告何素芳所犯非死刑、無期徒刑或最輕本刑有期徒刑
    三年以上之罪，亦非高等法院管轄第一審案件，且於準備程
    序進行中，被告先就被訴事實為有罪之陳述，經告以簡式審
    判程序之旨，並聽取當事人、辯護人之意見後，本院依刑事
    訴訟法第273條之1第1項之規定，裁定由受命法官獨任進行
    簡式審判程序，是本件之證據調查，依刑事訴訟法第273條
    之2規定，不受同法第159條第1項、第161條之2、第161條之
    3、第163條之1及第164條至第170條規定之限制，合先敘明
    。
貳、實體方面
一、認定犯罪事實所憑之證據及理由：
  ㈠上開犯罪事實，訊據被告於偵查、本院準備程序及審理中均
    坦承不諱，核與證人高凡捷於警詢時證述之情節大致相符（
    見相卷第27至30頁），並有大千綜合醫院乙種診斷證明書及
    病歷資料、臺灣苗栗地方檢察署檢驗報告書、相驗屍體證明
    書、相驗照片、現場照片、消防機關救護紀錄表、道路交通
    事故現場圖、道路交通事故調查報告表㈠、㈡在卷可稽（見相
    卷第39至55、73至145、157至274頁），足認被告之任意性
    自白與事實相符，堪以採信。
  ㈡按汽車行駛時，駕駛人應注意車前狀況及兩車並行之間隔，
    並隨時採取必要之安全措施，不得在道路上蛇行，或以其他
    危險方式駕車；「慢」字，用以警告車輛駕駛人前面路況變
    遷，應減速慢行，道路交通安全規則第94條第3項、道路交
    通標誌標線號誌設置規則第163條第1項分別訂有明文。查被
    告於本件事故發生時，駕駛車輛上路，理應依上開規定謹慎
    駕駛；且事故發生當時之天候晴、夜間有照明、柏油路面乾
    燥無缺陷、無障礙物，又無不能注意之情事；然其竟疏未注
    意上開規定，行經事發路段時未妥善注意車前狀況、減速慢
    行，致突見被害人徐恩盛行走於前方道路上，已閃避不及而
    發生撞擊，顯有過失行為甚明。又被告駕駛普通重型機車，
    於夜間行經有照明且劃設「慢」字之未劃分向標線路段，超
    速行駛又未充分注意車前狀況，為肇事主因；另被害人徐恩
    盛在未劃設人行道之路段，未靠邊行走，影響行車安全，維
    肇事次因一事，亦有交通部公路總局新竹區監理所竹苗區車
    輛行車事故鑑定會鑑定意見書附卷可佐（見偵卷第27至29頁
    ），被告對此情亦不爭執，是被告就本案事故發生有過失行
    為，已堪認定。而其過失行為與被害人之死亡結果間，並未
    有其他因素介入，應具有相當因果關係。故本案事證明確，
    被告犯行堪予認定，應依法論科。
二、論罪科刑：
  ㈠核被告所為，係犯刑法第276條之過失致人於死罪。
  ㈡被告於車禍發生後，在警方尚未發覺犯罪前，即留在車禍現
    場並報警處理，且於警方到場時當場承認為肇事人乙節，業
    據被告於警詢時自承在卷（見相卷第35至36頁），並有苗栗
    分局銅鑼分駐所道路交通事故肇事人自首情形紀錄表附卷可
    考（見相卷第57頁），進而接受裁判，堪認被告對於未發覺
    之罪自首而接受裁判，爰依刑法第62條前段之規定減輕其刑
    。
  ㈢爰以行為人之責任為基礎，審酌被告既為騎乘機車上路之駕
    駛人，理應注意遵守道路交通安全規則並謹慎駕車，竟一時
    疏忽，行經事發路段時超速行駛又未充分注意車前狀況，致
    與行走於道路上之被害人發生碰撞而肇事，並造成被害人因
    車禍死亡，所為實應非難；兼衡其未曾受刑事罪刑宣告，有
    臺灣高等法院被告前案紀錄表在卷可憑、素行尚佳，且犯後
    坦承犯行、正視己過，並與被害人家屬成立和解（如附件）
    ，態度尚佳，自陳高職畢業之智識程度，現以種植西瓜維生
    、獨居之家庭生活狀況（見本院卷第51頁），暨被告就本案
    事故發生之過失責任比例（如前述）等一切情狀，量處如主
    文所示之刑，並諭知易科罰金之折算標準，以資懲儆。
  ㈣又被告未曾因故意犯罪受有期徒刑以上刑之宣告，有臺灣高
    等法院被告前案紀錄表在卷可憑，其因於駕車過程中一時不
    慎致罹刑典，固非可取，惟犯後坦認犯行，深表悔意，並已
    與被害人家屬達成和解，確有真誠面對己過、誠心彌補損害
    之意；故本院綜核各情，認被告經此偵審程序及刑之宣告後
    ，應知警惕，已足促其自我約制而信無再犯之虞，故前開宣
    告之刑以暫不執行為適當，爰依刑法第74條第1項第1款規定
    宣告緩刑2年，以勵自新。且為保障被害人家屬之權益，併
    依同法第74條第2項第3款之規定，命被告應依附件和解筆錄
    所示之和解成立內容向被害人家屬支付損害賠償，且此部分
    依同法第74條第4項規定得為民事強制執行名義；又依同法
    第75條之1第1項第4款規定，受緩刑之宣告而違反上開本院
    所定負擔情節重大，足認原宣告之緩刑難收其預期效果，而
    有執行刑罰之必要者，得撤銷其宣告，併為說明。
據上論斷，應依刑事訴訟法第273條之1第1項、第299條第1項前
段，刑法第276條、第62條前段、第41條第1項前段、第74條第1
項第1款、第2項第3款，刑法施行法第1條之1第1項，判決如主文
。
本案經檢察官吳宛真提起公訴，檢察官林宜賢到庭執行職務。
中　　華　　民　　國　　111 　年　　4 　　月　　20　　日
                  刑事第四庭  法  官  申惟中
以上正本證明與原本無異。　　　　　　　　　　　　　　　　如不服本判決應於收受判決後20日內向本院提出上訴書狀，並應敘述具體理由。其未敘述上訴理由者，應於上訴期間屆滿後20日內向本院補提理由書(均須按他造當事人之人數附繕本)「切勿逕送上級法院」。告訴人或被害人如對本判決不服者，應具備理由請求檢察官上訴，其上訴期間之計算係以檢察官收受判決正本之日期為準。　　　　　　　　　　　　　　　　　　　　　　　    　　　　　　　　　　　　　書記官　陳邦旗　　　　　　
中　　華　　民　　國　　111 　年　　4 　　月　　20　　日

附錄本案論罪科刑法條：
中華民國刑法第276條
因過失致人於死者，處 5 年以下有期徒刑、拘役或 50 萬元以
下罰金。

附件：